【裁判字號】    96,交聲,987
【裁判日期】    970229
【裁判案由】    聲明異議
【裁判全文】
臺灣高雄地方法院交通事件裁定         96年度交聲字第987號
原處分機關  高雄市政府交通局
異  議  人
即受處分人  甲○○
上列異議人因違反道路交通管理處罰條例案件，對於高雄市交通
事件裁決所於民國96年10月18日所為之處分（原處分：高市交裁
字第32-B00000000號），聲明異議，本院裁定如下：
    主  文
原處分撤銷。
    理  由
一、按道路交通管理處罰條例所定罰鍰之處罰，受處罰人接獲違
    反道路交通管理事件通知單後，於15日內得不經裁決，逕依
    第92條第3項之罰鍰基準規定，向指定之處所繳納結案；不
    服舉發事實者，應於15日內，向處罰機關陳述意見；其不依
    通知所定期限前往指定處所聽候裁決，且未依規定期限繳納
    罰鍰結案或向處罰機關陳述意見者，處罰機關得逕行裁決之
    ；又違反道路交通管理事件行為人，未依規定自動繳納罰鍰
    ，或未依規定到案聽候裁決，處罰機關應依基準表於通知單
    送達且逾越應到案期限60日之3 個月內，逕行裁決之，道路
    交通管理處罰條例第9 條第1 項及96年11月1 日修正施行前
    之違反道路交通管理事件統一裁罰基準及處理細則第44條第
    1 項固定有明文。惟該條項規定係以行為人經合法收受舉發
    違反道路交通管理事件通知單（以下稱舉發通知單）後，無
    正當理由未依該舉發通知單上所載應到案日期為罰鍰之繳納
    或到案聽候裁決時，方有適用，易言之，如行為人尚未收受
    舉發通知單，即難認行為人係故意不在應到案日期前到案，
    而可由處罰機關依前揭道路交通管理處罰條例第9 條第1項
    及道路交通管理事件統一裁罰標準及處理細則第44條第1項
    規定對行為人逕行裁決。又當場舉發者，應填記駕駛人或行
    為人姓名、性別、出生年月日、地址、身分證統一編號及車
    主姓名、地址、車牌號碼、車輛種類。被查獲之駕駛人或行
    為人為受處分人時，應於填記通知單後將通知聯交付該駕駛
    人或行為人簽名或蓋章收受之；拒絕簽章者，仍應將通知聯
    交付該駕駛人或行為人收受，並記明其事由及交付之時間；
    拒絕收受者，應告知其應到案時間及處所，並記明事由與告
    知事項，視為已收受，道路交通管理事件統一裁罰標準及處
    理細則第11條第1 項第1 款亦有規定。
二、原處分機關係以：異議人即受處分人甲○○於民國96年3 月
    1 日14時20分許，駕駛車號SA8-889 號輕型機車，行經高雄
    市○○路郵局前，駕車行經有燈光號誌管制之交岔路口闖紅
    燈，而依道路交通管理處罰條例第53條第1 項、第63條第1
    項及道路交通管理事件統一裁罰基準及處理細則第43、44、
    67 條 裁處罰鍰新台幣（下同）4,500 元及並記違規點數3
    點。
三、聲明異議意旨略以：異議人即受處分人甲○○於96年3 月1
    日14時20分許，並未闖紅燈，當時遭警員陳仁彥攔下，索取
    證件盤查時，警員要求伊簽名時，伊向警員表示伊未闖紅燈
    ，警員當時表示伊不簽名的話，可以離開；伊未曾收到舉發
    通知單，直至96年10月20日收到高雄市政府交通局交通事件
    裁決中心寄發之罰單，始知當時警員有開單，伊自96年3 月
    1 日至同年10月19日期間未曾收到要繳費之通知，原處分顯
    有錯誤，為此聲明異議，請求撤銷原處分等語。
四、經查：本件舉發通知單之填製日期為96年3 月1 日即原處分
    所指之違規日期，可知該舉發通知單應屬「當場舉發」而填
    製，惟異議人之戶籍地址自95年4 月24日即遷入「高雄市○
    ○區○○街67號」，此有異議人之個人基本資料查詢結果在
    卷為憑，前開96年3 月1 日填製之舉發通知單記載駕駛人即
    異議人甲○○之地址為「高市○○區○○路160 號」，已屬
    有誤，由本件舉發通知書「收受通知聯者簽章」欄空白，未
    有任何記載乙節觀之，異議人並未當場簽收，且本件舉發通
    知單並無記載拒絕簽章之事由及交付舉發通知單之時間，或
    拒絕收受之事由與告知事項等內容，難認符合前揭道路交通
    管理事件統一裁罰標準及處理細則第11條第1 項第1 款所定
    「視為已收受」之要件。再者，高雄市政府交通局96年11月
    5 日高市交裁字第0960044747號函，所檢送之SA8-889 號車
    第B00000000 號交通違規案之相關資料及裁決書、送達證書
    影本等資料中，亦無本件舉發通知單之送達證書，則異議人
    辯稱其從未收受舉發通知書即遭逕行裁決等語，即非無據。
五、綜上所述，並無證據證明異議人有合法收受本件舉發通知單
    ，尚難認其係故意不依限到案，從而原處分機關依前揭違反
    道路交通管理事件統一裁罰標準及處理細則第44條第1 項之
    規定，認異議人有違反道路交通管理處罰條例第53條第1 項
    規定之行為，逕行裁處罰鍰4,500 元及並記違規點數3 點，
    即難認為有當，自應由本院將原處分撤銷，由原處分機關俟
    舉發通知單合法送達後，另為適法處分，方屬妥適，遂不另
    為裁定，附此敘明。
六、據上論斷，應依道路交通案件處理辦法第20條前段，裁定如
    主文。
中    華    民    國    97    年    2     月    29    日
                    交通法庭    法  官  曾鈴
以上正本證明與原本無異。
如不服本裁定，應於收受送達後5 日內向本院提出抗告狀。
中    華    民    國    97    年    3     月     4    日
                                書記官  曾秀鳳


司法院資訊處製作；財團法人民間司法改革基金會備份。
